【裁判字號】    97,家聲,44
【裁判日期】    970930
【裁判案由】    聲請變更子女姓氏
【裁判全文】
臺灣屏東地方法院民事裁定              97年度家聲字第44號
聲  請  人  甲○○
上列當事人間聲請改定姓氏事件，本院裁定如下：
    主  文
聲請駁回。
程序費用新臺幣壹仟元由聲請人負擔。
    理  由
一、聲請意旨略以：聲請人之生父黃慶鏞與聲請人之生母謝秋徵
    未有婚姻關係，生父雖有辦理認領登記，然聲請人自出生後
    均由生母照顧扶養，不曾與生父一起生活，父親僅探視過伊
    二、三次，聲請人雖從父姓卻父子感情疏離，甚至生父於民
    國90年間死亡時聲請人亦不知悉而未奔喪，聲請人對於母方
    親人較有歸屬感；再者，聲請人生母並無兄弟，聲請人感念
    母親恩澤，欲改從母姓，傳承母姓香火。是聲請人之生父已
    死亡且從未盡扶養義務，足認聲請人之原有姓氏對聲請人已
    有不利之影響，爰請求變更聲請人之姓氏為母姓「謝」等語
    。
二、按有下列各款情形之一，且有事實足認子女之姓氏對其有不
    利之影響時，父母之一方或子女得請求法院宣告變更子女之
    姓氏為父姓或母姓：(一)父母離婚者。(二)父母之一方或雙方死
    亡者。(三)父母之一方或雙方生死不明滿三年者。(四)父母之一
    方曾有或現有未盡扶養義務滿二年者，民法第1059條第5 項
    定有明文。是聲請變更子女之姓氏，除符合上開條項各款規
    定之情事外，尚須有事實足認該子女之姓氏對其有不利之影
    響，始足當之。
三、經查：聲請人主張其出生後經生父認領，惟仍由生母獨力扶
    養，又生父早已另組家庭，且嗣已於90年間死亡等情，已據
    提出生母謝秋徵及生父黃慶鏞之人工全戶戶籍謄本暨生父除
    戶謄本各1 份為證，堪信屬實。惟對於有何事實足認原姓氏
    對聲請人有不利影響一節，聲請人雖表示因母無兄弟可傳承
    謝姓香火，且伊對母方家庭較有歸屬感，如未能改姓，伊會
    感到非常失落，無法認祖歸宗云云。惟依聲請人提出之戶籍
    資料觀之，聲請人尚有多位姐妹均從母姓即謝姓，其中姐妹
    所生之子亦有從謝姓者，是其陳稱母親謝氏一門別無其他人
    可傳香火，並非可採；又其雖因自幼即即由母親單獨扶養，
    在情感上較認同母方親人，惟此僅屬單純之感情因素，且本
    院審酌聲請人係民國57年9 月18日生，其目前之稱姓「黃」
    已維持約40年之久，其人格發展亦已相當成熟，姓氏變更與
    否對其身分認知及發展應已無障礙，惟倘予以變更，反易致
    身分之不安定及對交易安全有礙。綜合上述，聲請人前開主
    張，尚難認原姓氏對其有何法律上之不利益，其復未提出其
    他積極事證佐證原姓氏對其確有不利之影響，而與首開規定
    所定之法定要件尚有未洽，應予駁回。
四、依非訟事件法第21條第1 項前段、第24條第1 項，裁定如主
    文。
中    華    民    國    97    年    9     月    30    日
                      家事法庭法  官  林雅莉
以上正本係照原本作成。
如對本裁定抗告須於裁定送達後10日內向本院提出抗告狀，並繳
納抗告費新臺幣1,000元。
中    華    民    國    97    年    9     月    30    日
                              書記官  胡世瑩


司法院資訊處製作；財團法人民間司法改革基金會備份。
